---
title: "Tarea 5"
author: 
  - "Montserrat Beirute Abarca C10997"
  - "Bryan Campos Vega C01654"
date: "`r Sys.Date()`"
output: 
  html_document:
    theme: flatly
    toc: yes
    toc_float:
      collapsed: true
    css: styles.css
---

```{r setup, include=FALSE}
knitr::opts_chunk$set(echo = FALSE)
```

```{r}
# Librerias
library(readxl)
library(knitr)

# Quitar notacion cientifica
options(scipen = 999)

# Me aseguro que está leyendo bien el excel 
# excel_sheets("../data/datos_tarea5.xlsx")

# guardo en una variable cada una de las dataframes
Natalidad.Fecundidad <- read_excel("../data/datos_tarea5.xlsx", sheet = "NatalidadFecundidad")
Poblacion <- read_excel("../data/datos_tarea5.xlsx", sheet = "Poblacion")
EsperanzaVida <- read_excel("../data/datos_tarea5.xlsx", sheet = "Poblacion")
Nupcialidad<- read_excel("../data/datos_tarea5.xlsx", sheet = "Nupcialidad")
```

La presente Tarea 5 presenta un análisis descriptivo de cuatro  principales indicadores demográficos entre el 2000 al 2023 de
la población de Costa Rica según datos del INEC.Se consideran los indicadores de Población al 30 de junio, Natalidad y fecundidad, Esperanza de vida al nacer y por último la Nupcialidad. Para cada uno de los indicadores, se llevó a cabo una pequeña investigación y se complementó con gráficos interactivos para poder explicar y expresar los datos de una manera visual. 


# Población



# Natalidad y Fecundidad

```{r}
kable(head(Natalidad.Fecundidad))

```


# Esperanza de Vida al nacer 

# Nupcialidad





```{r}

```

